【裁判字號】    98,聲判,37
【裁判日期】    980707
【裁判案由】    聲請交付審判
【裁判全文】
臺灣高雄地方法院刑事裁定              98年度聲判字第37號
聲  請  人  戊○○
代  理  人  吳小燕律師
            許登科律師
            顏宮玅律師
被      告  丁○○
            乙○○
            甲○○
                    弄81號
            丙○○
上列聲請人因告訴被告等傷害案件，不服臺灣高等法院高雄分院
檢察署檢察長駁回再議之處分（98年度上聲議字第400 號），聲
請交付審判，本院裁定如下：
    主  文
聲請駁回。
    理  由
壹、聲請交付審判意旨略以：聲請人原對被告周銘南、武氏錦愛
    、張簡小詠、及被告甲○○、乙○○、丙○○、丁○○4 人
    提出傷害告訴，然檢察官僅對周銘南起訴、對武氏錦愛、張
    簡小詠追加起訴，顯見聲請人所指非虛，且只有周銘南、武
    氏錦愛、張簡小詠三人不可能造成聲請人如此嚴重之傷勢，
    且被告丁○○部分：就丁○○於毆打當時是否在場，有無看
    到乙○○倒地、何人扶起乙○○，與黃當添證述不符，足見
    證人即共同被告武氏錦愛、乙○○、丁○○均互相迴護，被
    告丁○○如非僅在被告乙○○倒地後方到場扶起被告乙○○
    ，顯係一直在場，理應有毆打告訴人；就被告丙○○部分：
    證人即共同被告武氏錦愛、乙○○、丁○○均互相迴護，證
    人林吉正之證詞亦係迴護被告梁敏良，並無可採。再被告丙○○部分：證人即共同被告武氏錦愛、乙○○、丁○○均互
    相迴護，不可採信。證人甲○○部分：證人即共同被告武氏
    錦愛、乙○○、丁○○均互相迴護，不可採信。證人曾劉孝
    桃之證詞係迴護被告之詞，均不可採信，且花盆縱經投擲仍
    有泥土堅硬，不致掉落之可能，聲請人去照花盆相片時已隔
    數日，泥土已遭清理，不可能有泥土、植物散落情事。聲請
    人猛遭毆打，記憶稍有不清，不足影響聲請人證詞之可信度
    ，又證人即郭志文等處理員警證詞有瑕疵等語。
貳、本件聲請人以被告甲○○、乙○○、丙○○、丁○○涉犯傷
    害罪，向臺灣高雄地方法院檢察署檢察官提出告訴，經該檢
    察署檢察官以97年度偵字第3900號為不起訴處分後，聲請人
    不服，聲請再議經臺灣高等法院高雄分院檢察署檢察長發回
    續查，復臺灣高雄地方法院檢察署檢察官以97年度偵續字第
    383 號為不起訴處分，聲請人不服聲請再議，經臺灣高等法
    院高雄分院檢察署檢察長以再議為無理由而駁回再議。聲請
    人於民國98年3 月10日收受前開再議駁回處分書，乃於同年
    月13日委任律師向本院聲請交付審判等情，有前揭不起訴處
    分書、處分書、送達證書及刑事交付審判聲請狀附卷可稽。
參、按刑事訴訟法第258 條之1 規定聲請人得向法院聲請交付審
    判，核其立法意旨，係法律對於檢察官不起訴或緩起訴裁量
    權制衡之外部監督機制，此時，法院之職責僅在就檢察官所
    為不起訴或緩起訴之處分是否正確加以審查，藉以防止檢察
    機關濫權。依此立法精神，同法第258 條之3 第3 項規定：
    「法院就交付審判之聲請為裁定前，得為必要之調查。」，
    其所謂「得為必要之調查」，係指調查證據之範圍應以偵查
    中曾顯現者為限，不可就新提出之證據再為調查，亦不可蒐
    集偵查卷宗以外之證據，否則將與刑事訴訟法第260 條之再
    行起訴規定混淆不清（臺灣高等法院91年4 月25日刑庭會議
    法律問題研討意見參照）。又法院於審查交付審判之聲請有
    無理由時，除認為聲請人所指摘不利被告之事證未經檢察機
    關詳為調查或斟酌，或不起訴處分書所載理由違背經驗法則
    、論理法則或其他證據法則者外，不宜率予交付審判（法院
    辦理刑事訴訟案件應行注意事項第134 項參照）。至上開所
    謂聲請人所指摘不利被告之事證未經檢察機關詳為調查，係
    指聲請人所提出請求調查之證據，檢察官未予調查，且若經
    調查，即足以動搖原偵查檢察官事實之認定及處分之決定，
    倘調查結果，尚不足以動搖原事實之認定及處分之決定者，
    仍不能率予交付審判。次按犯罪事實應依證據認定之，無證
    據不得認定犯罪事實，刑事訴訟法第154 條第2 項定有明文
    。又事實之認定，應憑證據，如未能發現相當證據，或證據
    不足以證明，自不能以推測或擬制之方法，以為裁判基礎。
    而認定不利於被告之事實，須依積極證據茍積極證據不足為
    不利於被告事實之認定時，即應為有利於被告之認定，有最
    高法院40年台上字第86號、30年上字第816 號判例意旨可資
    參照。
肆、經查：
一、臺灣高雄地方法院檢察署檢察官偵查終結後認為：
(一)告訴人提出之診斷證明書及傷勢照片與卷附之病歷，僅能證明
  其於應診之日，受有全身多處撞擊傷、左臉頰割裂傷、右小腿
  多處割裂傷及第四腰椎骨折合併第四、五腰椎滑脫之傷害，至
  於此等傷害是何人所致？仍應調查其他之證據以資審認。
(二)被告丁○○部分：
１、告訴人戊○○於96年12月27日警詢中先指訴：被告丁○○「
    徒手」毆打伊的後背云云；嗣於97年12月12日檢察官訊問時
    改稱：被告丁○○最後才出現，他拿「棍子」一直打伊後背
    ，他打伊打的最凶，約打了3 、4 下，都是打伊的右後背靠
    近肩部的地方，伊後背靠近腰部地方的傷勢是被周銘南毆打
    造成的云云；另於同日具狀指訴：被告丁○○拿木棍打伊後
    背4 、5 下及後腰部，造成後腰部受傷（7 公分×5 公分）
    云云。故比較告訴人上開陳述可知，關於被告丁○○「以何
    種方式毆打告訴人」？「毆打告訴人何部位」？等重要事項
    ，其前後指訴顯然歧異，是其陳述既有瑕疵可指，尚難遽為
    被告丁○○不利之認定。
２、又證人乙○○於警詢及檢察官訊問時均證稱：當時伊兒子丁○○發現伊被推倒，有上前攙扶伊起來，沒有出手毆打告訴
    人等語；另證人武氏錦愛於檢察官訊問時結證稱：被告丁○○在屋內聽到屋外大小聲就跑出來，看到被告乙○○倒在地
    上，就跟乙○○說年紀這麼大不要涉入這種事情，把乙○○
    扶起來回家，被告丁○○出來時，告訴人已經跑走等語明確
    ，經核與被告丁○○所辯相符，應堪採信。
３、告訴人固舉其弟薛學德與當日到場處理之員警為證，試圖證
    明其偕同警方返回現場之時，被告丁○○曾對其出言「垃圾
    」、「我們這麼多人打你，沒將你打死就算你好運」等言語
    。惟經傳喚證人即員警李永吉、蔡敏隆（告訴人誤為蔡敏雄
    ）、陳文騰及郭志文到庭作證，證人李永吉證稱：伊與蔡敏
    隆有到現場，到場時告訴人已經不在，好像是周銘南說要提
    告，伊表示如有受傷就去驗傷到派出所提告，當時是有一些
    民眾在場，但到底是哪些人在場伊不記得，因為伊並不認識
    這些人，當時只登記了周銘南的資料，當天並不是伊與蔡敏
    隆帶告訴人回現場牽機車，而是另一組警網陳文騰、郭志文
    ，因為印象中有聽到無線電通報告訴人家中也有案件發生，
    請求另一組警網到告訴人家中，但當時伊並不知情其實是同
    一件案件等語；證人蔡敏隆證稱：當天伊只去案發現場，並
    沒有去告訴人家中，是另一組警網去的，因為時間太久，所
    以到場時還有誰在現場伊不記得等語；證人郭志文、陳文騰
    均證稱：當時接獲通報到告訴人家中，因為該處有人報警請
    求協助，告訴人說他跟水電行的人打架，機車還留在現場，
    要伊陪他回現場牽機車，後來伊就陪告訴人到水電行那邊，
    回到現場時，告訴人又與水電行的人員吵架，伊就勸告訴人
    說案件已經有人處理，先把機車牽回去，再到派出所找備勤
    警員處理作筆錄，告訴人就先把機車牽回家，伊沒有叫告訴
    人當場指認是何人打伊，因為只是單純陪告訴人去牽機車，
    伊也沒有聽見有人罵告訴人說「這麼多人打你，沒將你打死
    就算你好運」之言語，當時也沒有人承認毆打告訴人等語明
    確，故從4 位員警之證述觀之，均無足證明被告丁○○有自
    承傷害告訴人之情事。雖證人薛學德附和告訴人之指訴，證
    稱被告丁○○當日確有口稱「我們這麼多人打你，沒將你打
    死就算你好運」等言語云云，然其證述非但與上揭證人所述
    不符，再參以證人薛學德與告訴人係兄弟關係，其證詞之憑
    信性顯較執行公權力之員警為低，尚難憑採。
(三)、被告甲○○、丙○○部分：
１、關於被告丙○○攻擊告訴人何部位乙節，告訴人先於警詢中
    指訴：住中厝路163號之人當時手持木棍襲擊伊的「胸部」
    云云；嗣於檢察官訊問時改稱：被告丙○○拿木棍正面打伊
    「頭部」，因為伊有用手去擋，所以不會很嚴重，伊人中與
    下巴之傷勢就是被告丙○○拿木棍打的云云，前後所述顯然
    不一；且經比對卷附之告訴人診斷證明書，告訴人之胸部附
    近並未受有何等傷害，是告訴人指訴被告丙○○有與同案被
    告周銘南等人共同傷害渠云云，尚難採信。
２、又告訴人所受之「右小腿多處撞擊傷及割裂傷」係如何造成
    乙節，其於警詢中及檢察官訊問時雖均指訴：被告甲○○隨
    手持一旁的花盆丟擲伊，伊用腳去擋，造成伊右腳3 處割裂
    傷云云；然觀諸卷附97年3 月10日告訴人所提出之刑事答辯
    狀，其後附有告訴人右小腿之傷勢照片，並加註「腳傷為其
    一夥人拿棍棒所傷」，是告訴人此部分之指訴，亦顯然自相
    矛盾，是否可信已非無疑。參以告訴人提供之花盆照片（攝
    影時間為97年12月19日），其內仍植有多棵植物且土壤尚有
    8、9成滿，倘花盆確實遭用以投擲告訴人，衡諸常情，植物
    與土壤均應散落在外，故尚難僅依據告訴人有瑕疵之指訴，
    遽為被告甲○○不利之認定。
３、證人乙○○於警詢及檢察官訊問時均證稱：被告丙○○與甲○○2 人沒有在現場等語；證人丁○○於警詢及檢察官訊問
    時證稱：伊出去時，有很多人在看熱鬧，但當時被告丙○○
    與甲○○確實不在現場等語；證人武氏錦愛於檢察官訊問時
    結證稱：伊不知道被告丙○○與甲○○當時在作何事，但案
    發時他們2 人確實沒有在現場等語；證人曾劉秀桃於檢察官
    訊問時結證稱：當時伊與被告甲○○在看電視，是8 點檔民
    視的「愛」，看到10點，伊並沒有聽到打架的聲音，被告甲○○也沒有出去等語；另證人林吉成於檢察官訊問時則結證
    稱：伊當時與被告丙○○屋內看民視的「愛」，是從晚上8
    點演到10點，當時沒有聽到也沒有看到告訴人與周銘南打架
    之事，連警察來也不知道，是隔天才聽鄰居說告訴人拿照相
    機來附近拍照等語明確，是被告2 人所辯，既與證人之證述
    相符，應堪採信。
４、告訴人另指訴：警方到場處理之時，被告丙○○與甲○○2
    人均在案發現場，並請求傳喚其弟薛學德與當日到場處理之
    員警作證，而證人蔡敏隆、李永吉、陳文騰及郭志文到庭作
    證，證詞如前所述，均無足證明警方到場處理之時，被告丙○○、甲○○2 人在場之事實。另證人薛學德雖證稱：到現
    場後警察有問告訴人打他的人有無在場，告訴人說所有打他
    的人都在現場，在場之人伊雖然完全不認識，但伊可以指認
    云云，然所言與證人陳文騰、郭志文證述：當時並沒有問告
    訴人是何人打他等語不符，再參以證人薛學德與告訴人間有
    特殊之親誼關係，其證詞之憑信性顯有疑義，不足資為不利
    於被告丙○○、甲○○之認定。
(四)、被告乙○○部分：
１、被告乙○○辯稱：伊當時是出去要擋告訴人與周銘南打架，
    把他們2 人拉開，伊並沒有打告訴人的背部，結果告訴人把
    伊推倒等語，核與證人武氏錦愛證稱：當時告訴人與伊先生
    開始拉扯大呼小叫，伊就喊有沒有人來幫忙，被告乙○○有
    聽到伊喊，所以有跑出來幫忙擋住告訴人，乙○○跟告訴人
    說有話好好講，不要動手，結果告訴人就推乙○○，他倒在
    地上等語；證人丁○○證稱：當時伊本來在二樓看電視，後
    來聽到外面聲音很大，伊往外看到伊父親坐在地上，但伊沒
    有看到他是如何跌倒的等語相符，應堪採信。
２、質諸告訴人亦自承，被告乙○○打伊的後背，但伊沒有受傷
    ，他被伊推倒後就沒有爬起來打伊了等語，足見被告乙○○
    涉有共同傷害罪之唯一論據，僅有告訴人單一之指訴，卷附
    之診斷證明書、傷勢照片及病歷等書證或物證，均無足補強
    告訴人指訴之真實性，要難遽以傷害罪嫌相繩。
(五)、此外，復查無其他積極證據足認被告4 人涉有告訴暨報告意
    旨所指之傷害犯行，揆諸首揭法條及判例意旨，應認渠等犯
    罪嫌疑均有不足，而為不起訴處分。
二、經聲請人聲請再議後，臺灣高等法院高雄分院檢察署檢察長
    維持原偵查檢察官上開之認定，並以：被告4 人之傷害罪嫌
    不足，已據原檢察官於處分理由詳予敘明，聲請人所指其指
    證先後不一乃記憶模糊，指訴仍屬可採；又證人乙○○、武
    氏錦愛、劉秀桃、丁○○、作證員警郭志文等之證述無證據
    能力，且於檢方及法院中證述互相不符，不可採信等理由，
    均經原檢察官詳加調查，又上開乙○○、武氏錦愛、丁○○
    、劉秀桃等證人之證言證明力，業經檢察官考量卷證資料，
    依經驗論理法則判斷而得之心證，不受當事人陳述之拘束，
    是原檢察官認被告等之傷害罪嫌不足，為不起訴之處分，核
    無不當，聲請再議為無理由。
伍、上開不起訴處分及駁回再議理由暨事證，業經本院調閱前開
    案卷核閱屬實。另上開不起訴處分書、處分書之理由，其認
    事用法亦無何違背經驗法則、論理法則或其他證據法則之情
    事，本院認本件並無不利被告之事證未經檢察機關詳為調查
    或斟酌，或不起訴處分書所載理由違背經驗法則、論理法則
    或其他證據法則等得據以交付審判之事由存在。本件聲請人
    雖以上開理由聲請交付審判，然本院審核原偵查卷宗，認為
    聲請人上開聲請交付審判之理由，於：(一)就被告丁○○部分
    ，檢察官已指出聲請人之指訴不足為不利被告丁○○之證據
    ，及詳列何以採信證人乙○○、證人武氏錦愛之理由。聲請
    人於再議理由中指摘證人乙○○、武氏錦愛、被告丁○○於
    偵查中之證述、供述與渠等於本院另案審理中之證述（本院
    97年度易字第1323號、98年度易字第145 號）不符，質疑證
    明力云云，然此點業經臺灣高等法院高雄分院檢察署檢察官
    於處分書中予以說明如前。又證人黃進添證述扶起證人即同
    案被告乙○○係證人林金鳳，並非被告丁○○一情，與證人
    乙○○、武氏錦愛等證述不符，且上開證言並無從直接證明
    被告丁○○有毆打聲請人，尚難以此動搖原處分結果。(二)就
    被告甲○○、丙○○部分：檢察官已詳列聲請人之證詞尚不
    足為認定被告甲○○、丙○○犯罪證據，並說明採信乙○○
    、武氏錦愛、曾劉秀桃、林吉成之證詞之理由。再以聲請人
    指訴被告甲○○以花盆丟擲伊，伊用腳去擋，造成伊右腳3
    處割裂傷之情形，投擲花盆力道不輕，而聲請人所提出花盆
    照片，確實長有數株之生長良好植物，與一般內有植物之花
    盆經投擲砸人之情形有別。聲請人就上開業經檢察官說明論
    斷事項，再予爭執，且無法舉出具體違反經驗法則、論體法
    則之事由，並無理由。(三)就被告乙○○部分；檢察官已詳述
    聲請人之指訴無法為不利被告乙○○之證據，及認被告乙○○之辯解與證人武氏錦愛、證人丁○○證述可採之理由，聲
    請人再以上開證人證詞互相迴護為由加以爭執，並無理由；
    (四)證人即處理警員郭志文等證詞，以渠等為中立處理事端之
    警員身分，應無偏頗之理，業經檢察官在不起訴處分書中詳
    述，聲請人任意指摘質疑上開警員之證詞有瑕疵且偏頗，並
    無理由。
陸、綜上，本院因認上開不起訴處分書、處分書之理由，其認事
    用法，俱依卷證資料予以指駁，經核並無違反經驗及論理等
    證據法則之情事，本院認本件並無不利被告之事證未經檢察
    機關詳為調查或斟酌，或不起訴處分書所載理由違背經驗法
    則、論理法則或其他證據法則等得據以交付審判之事由存在
    ，因而聲請人之聲請，尚難准許。
柒、據上論斷，依刑事訴訟法第258 條之3 第2 項前段，裁定如
    主文。
中    華    民    國    98    年    7     月    7     日
                刑事第十一庭  審判長法  官  黃三友
                                    法  官  林依蓉
                                    法  官  陳億芳
以上正本證明與原本無異。
不得抗告。
中    華    民    國    98    年    7     月    8     日
                                    書記官  林靜慧


司法院資訊處製作；財團法人民間司法改革基金會備份。
